【裁判字號】    94,建,47
【裁判日期】    950719
【裁判案由】    給付工程款
【裁判全文】
臺灣高雄地方法院民事判決                94年度建字第47號
原      告  肇緯企業有限公司
法定代理人  甲○○
訴訟代理人  周中臣律師
            黃錫耀律師
被      告  勵志營造有限公司
法定代理人  乙○○
訴訟代理人  林石猛律師
            張宗琦律師
            林岡輝律師
當事人間給付工程款事件，本院於民國95年7 月5 日言詞辯論終
結，判決如下：
    主      文
被告應給付原告新台幣柒拾貳萬玖仟柒佰捌拾肆元，及自民國九
十四年十二月六日起至清償日止，按週年利率百分之五計算之利
息。
訴訟費用由被告負擔。
本判決第一項於原告以新台幣貳拾伍萬元為被告供擔保後，得假
執行；但被告如以新台幣柒拾貳萬玖仟柒佰捌拾肆元為原告供擔
保後，得免假執行。
    事實及理由
一、原告主張：被告勵志營造有限公司向訴外人即業主交通部觀
    光局，承攬大鵬灣國家風景區管理處暨簡報展示中心新建第
    二標工程（下稱系爭第二標工程），並將其中鋁門窗製作安
    裝工程（下稱系爭工程）交由原告次承攬，而於民國91年10
    月26日、93年3 月23日分別訂立金額為新台幣（下同）14,1
    79,200元之「鋁門窗工程合約書」及金額為460,000 之「追
    加合約書」，合計工程總金額為14,639,200元；又原告已完
    成前揭工程全部，且經業主驗收合格；惟被告尚有總工程款
    5 ％之剩餘工程款729,784 元（下稱系爭尾款）未給付，爰
    依兩造間系爭工程合約之規定請求被告給付，並聲明求為：
    (一)被告應給付原告729,784 元，及自起訴狀繕本送達翌日起
    至清償日止，按週年利率5 ％計算之利息。(二)願供擔保請准
    宣告假執行之判決等語。
二、被告則以：依系爭工程合約第十點規定，原告須於驗收合格
    後，始得請求被告支付系爭尾款；然系爭工程迄今未經驗收
    完畢，原告依約不得請款等語，資為抗辯。並聲明：(一)請求
    駁回原告之訴及假執行之聲請。(二)如受不利益判決，願供擔
    保免為假執行。
三、原告主張其向被告承攬總金額14,639,200元之系爭工程，原
    告已依約完成全數鋁門窗之製作安裝，惟被告尚有729,784
    元尾款未給付之事實，業據提出鋁門窗工程合約書、追加合
    約書、統一發票影本各1 份為證（見院卷第7 至16頁），復
    為被告所不爭執，則原告此部分之主張，堪信為真實。另原
    告主張被告有支付系爭尾款之義務，被告則執前詞置辯；是
    以，本件爭點即在於：原告是否已符合兩造工程合約得請求
    系爭尾款之要件？茲敘述如下：
  (一)按工作物之承攬，於承攬人將全部或部分工程交由次承攬人
    施作時，次承攬人必須交付合於承攬人及定作人要求之工作
    物於承攬人，俾承攬人得交付合於定作人要求之工作物予定
    作人；故工作物完成後，其驗收之次序，恆為先由承攬人就
    次承攬人承作部分工程進行驗收，待驗收完畢後，再由承攬
    人聲請定作人就工程整體進行驗收；因而工作物若經定作人
    驗收合格，應足以認定次承攬人已交付已合於承攬人及定作
    人要求之工作物予承攬人。查系爭第二標工程為被告向定作
    人即業主交通部觀光局承攬，再將其中鋁門窗製作安裝之系
    爭工程交由原告次承攬，已如前述；又兩造就本件工程尾款
    ，係約定原告得於「驗收合格後請領」，則有鋁門窗工程合
    約書在卷可憑（見院卷第8 頁），而該第二標工程已經業主
    於93年11月30日驗收合格在案，並於同年12月2 日將工程尾
    款16,107,994元撥款予被告等情，則有交通部觀光局大鵬灣
    國家風景區管理處函及隨函所附之系爭第二標工程驗收紀錄
    各1 份可憑（見院卷第59、60頁）；揆諸前開說明，應認原
    告業已交付合於系爭工程契約要求、品質之工作物予被告，
    亦即堪認原告承攬之系爭工程，於被告承攬之系爭第二標工
    程經業主驗收完畢時，已經被告驗收完畢；是以被告辯稱兩
    造間尚未完成驗收，不足以認定系爭工程品質已合乎承攬契
    約要求云云，即無從採信。
  (二)被告另辯稱兩造並未有應提出保固金之約定，若於被告與業
    主保固期間，發現有應由原告負擔之瑕疵，將造成被告求償
    困難，影響被告對該工程風險之控管云云；然兩造間既未就
    保固期間、保固金之提出為約定，則將來若有原告應負擔之
    瑕疵修繕責任發生時，自然只能另行向原告請求，此結果係
    源於兩造訂約時未就保固期間發生瑕疵之處理為特約所致；
    被告自不得以拒不進行驗收，扣留尾款之手段，變相扣留原
    告工程尾款，以備將來業主求償時，可逕以該款項支應，達
    到確保自身獲利之目的；凡此非但已逾越兩造間系爭工程契
    約之約定，更不屬於被告得據以拒絕支付尾款之理由。
四、綜上所述，原告主張系爭工程已全部施作完畢，符合依約得
    請求被告支付系爭尾款要件之事實，堪信為真實。從而，原
    告依據系爭工程合約之規定，請求被告給付729,784 元，及
    自起訴狀繕本送達翌日，即94年12月6 日起至清償日止，按
    週年利率5 ％計算之利息，為有理由，應予准許。
五、兩造陳明願供擔保，聲請宣告假執行及免為假執行，經核皆
    與法律規定相符，爰分別酌定相當之擔保金額宣告之。
六、據上論結，本件原告之訴為有理由，依民事訴訟法第78條、
    第390 條第2 項、第392 條第2 項，判決如主文。
中    華    民    國    95    年    7     月    19    日
                民事第一庭  審判長法  官  沈建興
                                  法  官  林玉心
                                  法  官  洪珮婷
如不服本判決，應於送達後20日內，向本院提出上訴狀並表明上
訴理由，如於本判決宣示後送達前提起上訴者，應於判決送達後
10日內補提上訴。
中    華    民    國    95    年    7     月    19    日
                                  書記官  鍾淑美


司法院資訊處製作；財團法人民間司法改革基金會備份。
